臺灣高等法院高雄分院刑事判決　　　 100年度上易字第1116號
上　訴　人
即　被　告　顏南雄
上列上訴人因贓物案件，不服臺灣高雄地方法院100 年度易字第
683 號中華民國100 年9 月29第一審判決（起訴案號：臺灣高雄
地方法院檢察署99年度偵字第6553號），提起上訴，本院判決如
下：
    主  文
上訴駁回。
    理  由
一、按「不服地方法院之第一審判決而上訴者，應向管轄第二審
    之高等法院為之。上訴書狀應敘述具體理由。上訴書狀未敘
    述上訴理由者，應於上訴期間屆滿後20日內補提理由書於原
    審法院。逾期未補提者，原審法院應定期間先命補正」、「
    第二審法院認為上訴書狀未敘述理由或上訴有第362 條前段
    之情形，應以判決駁回之。但其情形可以補正而未經原審法
    院命其補正者，審判長應定期間先命補正」，民國96年7 月
    4 日修正公布、同年月6 日施行之刑事訴訟法第361 條、第
    367 條分別定有明文。職是，不服地方法院之第一審判決而
    上訴者，其上訴書狀應敘述具體理由，至於上訴理由是否具
    體，係屬第二審法院審查範圍，則不在命補正之列，此參照
    上開條文之修正理由自明。
二、再所稱具體理由，係指須就不服之判決為具體之指摘而言，
    如僅泛稱原判決認事用法不當或採證違法、判決不公等，均
    非具體理由（法院辦理刑事訴訟案件應行注意事項第162 點
    參照）。復按「所謂具體理由，必係依據卷內既有訴訟資料
    或提出新事證，指摘或表明第一審判決有何採證認事、用法
    或量刑等足以影響判決本旨之不當或違法，而構成應予撤銷
    之具體事由，始克當之（例如：依憑證據法則具體指出所採
    證據何以不具證據能力，或依憑卷證資料，明確指出所為證
    據證明力之判斷如何違背經驗、論理法則）；倘僅泛言原判
    決認定事實錯誤、違背法令、量刑失之過重或輕縱，而未依
    上揭意旨指出具體事由，或形式上雖已指出具體事由，然該
    事由縱使屬實，亦不足以認為原判決有何不當或違法者（例
    如：對不具有調查必要性之證據，法院未依聲請調查亦未說
    明理由，或援用證據不當，但除去該證據仍應為同一事實之
    認定），皆難謂係具體理由，俾與第二審上訴制度旨在請求
    第二審法院撤銷、變更第一審不當或違法之判決，以實現個
    案救濟之立法目的相契合，並節制濫行上訴」（最高法院97
    年度台上字第892 號判決意旨參照）。是如上訴理由書狀並
    未依據卷內訴訟資料，具體指摘原判決認事用法有何違法或
    不當之情形，即屬上訴未敘述具體理由。又上訴書狀未敘述
    具體理由者，其上訴即屬於刑事訴訟法第362 條前段所定「
    上訴不合法律上之程式」之情形，第二審法院自應依同法第
    367 條之規定，以判決駁回之。
三、本案上訴人即被告顏南雄（下稱被告）不服原審判決提起上
    訴，其上訴書所載理由略謂：(一)被告因口腔癌，牙齒脫落，
    食道障礙，發音不清，並非原審判決書所謂「皆未於言詞辯
    論終結前聲明異議」，而遭重判。(二)被告一貧如洗，無力繳
    納罰金，若入獄執行，食道吞嚥困難，只能進食流質，又情
    緒、睡眠障礙、憂鬱、躁鬱交叉發作，癌症二度開刀，十債
    纏身，請念及被告係低收入戶，老父亦僅被告一獨子，請從
    新判決云云。經查：
  (一)關於刑之量定，係實體法上賦予法院得為自由裁量之事項，
    倘其未有逾越法律所規定之範圍，或濫用其權限，即不得任
    意指摘為違法（最高法院75年度台上字第7033號判例意旨參
    照）。且在同一犯罪事實與情節，如別無其他加重或減輕之
    原因，下級審量定之刑，亦無過重或失輕之不當情形，則上
    級審法院對下級審法院之職權行使，原則上應予尊重（最高
    法院85年度台上字第2446號判決意旨參照）。
  (二)原判決認被告所為，係犯刑法第349 條第2 項之故買贓物罪
    。檢察官起訴書雖認被告係犯刑法第349 條第1 項之收受贓
    物罪，惟被告已自承附表編號3 所示之自小客車確係其所購
    入，而被告經營上述車行，以從事中古車買賣為業，並分別
    以新臺幣（下同）17萬及17萬5 千元，出售如附表編號1 、
    2 所示之自小客車，依社會通常經驗，應係購入轉賣牟利，
    而非無償取得各該車輛，是檢察官起訴法條容有未恰，惟因
    起訴之基本社會事實同一，本院自得向被告補充告知罪名後
    ，於不妨害其防禦權之行使，而變更起訴法條予以審判。被
    告先後故買3 部贓車轉賣牟利，時間緊接，觸犯構成要件相
    同之罪名，顯係基於概括之犯意先後為之，犯罪時間在刑法
    修正刪除連續犯規定以前，經比較新舊法之結果，應依修正
    前刑法第56條連續犯之規定論以一罪，並加重其刑。審酌被
    告前已有賭博前科（有期徒刑執行完畢已逾5 年而未構成累
    犯），有臺灣高等法院被告前案紀錄表在卷可按，素行非佳
    ，明知上述3 部自小客車均屬利用失竊贓車之車體，變造車
    身號碼後，改掛他車車牌並冒用其車籍資料之「借屍還魂之
    AB車」，為圖轉賣牟利，仍先後予以收購，使被害人取回失
    竊車輛及檢警查緝竊盜犯罪更形困難，助長竊盜歪風，破壞
    社會治安，犯罪所生之危害非輕，收購贓車3 部，每部賣得
    17萬元至26萬元不等之金額，犯罪所得非低；衡以被告罹患
    下唇及下牙齦口腔癌，另罹有憂鬱症，業據其提出義大醫院
    病歷摘要表、診斷證明書可憑，健康情形欠佳，教育程度為
    高中肄業，經營建緯汽車商行為業，有警詢受詢問人基本資
    料表在卷可參，及其犯罪之動機、手段、生活狀況、犯罪後
    態度等一切情狀，因而量處有期徒刑1 年。末查被告行為後
    ，中華民國96年罪犯減刑條例已於96年7 月4 日制定公布，
    並自96年7 月16日施行。被告連續故買贓物之犯罪時間，係
    在上述減刑條例減刑基準日即96年4 月24日以前，應依該減
    刑條例第2 條第1 項第3 款規定，減其刑期二分之一，即減
    為有期徒刑6 月，並依同條例第9 條、修正前刑法第41條第
    1 項前段、刑法施行法第1 條之1 之規定，諭知以銀元300
    元即新臺幣900 元折算1 日之易科罰金折算標準。經核原判
    決已就刑法第57條揭示之各種量刑條件妥為斟酌，認事用法
    均無違誤，量刑亦稱允當，尚無失輕、過重或違反比例原則
    、平等原則之情形。
  (三)原判決理由欄一謂「本判決所引用具有傳聞性質之各項證據
    ，除符合刑事訴訟法第159 條之1 至之4 所定傳聞例外規定
    ，得作為證據外，均經當事人於審理中表示對於證據能力『
    沒有意見』，且於調查證據時，已知悉證據內容，皆未於言
    詞辯論終結前聲明異議。本院審酌各該證據作成之客觀環境
    及條件，並無違法或不當取證或其他顯不可信之情形，作為
    證據皆屬適當，依同法第159 條之5 之規定，均有證據能力
    。」僅係針對證據能力所為之評價論述，與本案之事實認定
    、法律適用及論罪科刑等項均無關涉。職是，被告上訴意旨
    謂：被告因口腔癌，牙齒脫落，食道障礙，發音不清，並非
    原審判決書所謂「皆未於言詞辯論終結前聲明異議」，而遭
    重判云云，顯係對於法律之規定及適用有所誤解，尚不得認
    係適法之上訴理由。
  (四)被告之上訴意旨，僅空泛指摘原判決不當，並未依據卷內訴
    訟資料，具體指摘原判決認事用法有何違法或不當之情形，
    顯屬上訴未敘述具體理由。核之上揭說明，應認被告之上訴
    違背法律上之程式，自應予以駁回。
四、爰依刑事訴訟法第367 條前段、第372 條，不經言詞辯論，
    逕為判決如主文。
中    華    民    國  100     年    11    月    11    日
                    刑事第六庭  審判長法  官  翁慶珍
                                      法  官  石家禎
                                      法  官  孫啟強
以上正本證明與原本無異。
不得上訴。
中    華    民    國   100    年    11    月    11    日
                                      書記官  黃月瞳
附表:
┌─┬───────┬───────────┬───────────┬──────────┐
│編│故買贓物之時間│    所掛車牌及車籍    │       贓車車體       │        備註        │
│號│方式及轉賣情形│(車體撞毀而未報廢車輛)│(失竊贓車變造車身號碼)│                    │
├─┼───────┼───────────┼───────────┼──────────┤
│1 │顏南雄90.10.08│(一)車牌：TK-8930       │(一)車號：3M-1900       │將車號3M-1900 號失竊│
│︽│至90.12.03之間│(二)廠牌：國瑞(TOYOTA)  │(二)廠牌：國瑞(TOYOTA)  │贓車之車體之車身號碼│
│即│某日向不詳姓名│(三)車身號碼：AT00000000│(三)原車身號碼：        │AT00000000號，變造為│
│起│之人買入後，再│(四)車體毀損及移轉占有：│  AT00000000。        │AT00000000號（即相同│
│訴│於90.12.03（起│  原車主廖皆得90.12.03│(四)失竊情形：          │廠牌款式，因交通事故│
│書│訴書誤載為91年│  前某日因該車發生交通│  原車主葉進財90.10.08│致車身撞毀而未報廢之│
│附│至92年間），以│  事故致車體撞毀，未經│  上午7 時許，在高雄市│車號TK-8930 自小客車│
│表│新臺幣（下同）│  修繕或報廢即出售林居│  湖內區○○路○段文賢│之車身號碼）後，改掛│
│編│17萬元之代價，│  安再輾轉出售不詳之人│  國小前失竊。        │TK-8930 號車牌並冒用│
│號│轉賣予不知情之│(五)車籍異動登記之情形：│(五)經變造後之車身號碼：│TK-8930 號自小客車之│
│2 │蕭士凱。      │  90.12.03由廖皆得過戶│  AT00000000（經警於98│車籍資料，俗稱「借屍│
│︾│              │  登記為蕭士凱。      │  .12.02電解還原查獲）│還魂之AB車。        │
├─┼───────┼───────────┼───────────┼──────────┤
│2 │顏南雄91.10.16│(一)車牌：2872-FD       │(一)車號：E4-6791       │將車號E4-6791 號失竊│
│︽│至91.10.23之間│(二)廠牌：國瑞(TOYOTA)  │(二)廠牌：國瑞(TOYOTA)  │贓車之車體之車身號碼│
│即│某日向不詳之人│(三)車身號碼：AT00000000│(三)原車身號碼：        │AT00000000號，變造為│
│起│購入之後，再於│(四)車體毀損及移轉占有：│  AT00000000。        │AT00000000號（即相同│
│訴│91.10.23以17萬│  原車主劉玉春91.08.20│(四)失竊情形：          │廠牌款式，因交通事故│
│書│5 千元（起訴書│  前某日因該車發生交通│  原車主曾森霖91.10.16│致車身撞毀而未報廢之│
│附│誤載為18萬5 千│  事故致車體撞毀，未經│  晚間9 時許，在高雄市│車號2872-FD 自小客車│
│表│元）售價轉賣予│  修繕或報廢即售予劉文│  鳳山區○○路與五權南│之車身號碼）後，改掛│
│編│不知情之明建華│  華再輾轉出售不詳之人│  路口失竊。          │2872-FD 號車牌並冒用│
│號│。            │(五)車籍異動登記：      │(五)經變造後之車身號碼：│2872-FD 號自小客車之│
│3 │              │  91.10.23由劉文華過戶│  AT00000000（經警於98│車籍資料，俗稱「借屍│
│︾│              │  登記為明建華。      │  .12.15電解還原查獲）│還魂之AB車。        │
├─┼───────┼───────────┼───────────┼──────────┤
│3 │顏南雄於92年間│(一)車牌：0925-MD       │(一)車號：Y8-8277       │將車號Y8-8277 號失竊│
│︽│（1 月14日後某│      (原A5-1682)     │(二)廠牌：賓士(BENZ)    │贓車之車體之車身號碼│
│即│日）向屏東地區│(二)廠牌：賓士(BENZ)    │(三)原車身號碼：        │WDB0000000F192053 號│
│起│某「胡福仁」之│(三)車身號碼：          │  WDB0000000F192053。 │，變造為WDB0000000F0│
│訴│不詳真實姓名男│  WDB0000000F003143   │(四)失竊情形：          │03143 號（即相同廠牌│
│書│子以8 至10萬元│(四)車體毀損及移轉占有：│  原車主王清斌92.01.14│款式，因交通事故致車│
│附│代價購入後，先│  原車主尤俊智91.07.31│   下午5時許，在臺南市│身撞毀而未報廢之車號│
│表│供己代步，再於│  因該車發生交通事故致│  國安街156 巷82號失竊│0925-MD〈原A5-1682〉│
│編│95.03.13（起訴│  車體毀損，未經修繕或│(五)經變造後之車身號碼：│自小客車之車身號碼）│
│號│書誤載為95年4 │  報廢而輾轉售予顏南雄│  WDB0000000F003143（ │後，改掛0925-MD〈原 │
│1 │月），以26萬元│(五)異動登記情形：      │  經警於98.09.18以電解│A5-1682〉車牌並冒用 │
│︾│之售價，轉賣予│(1)91.10.09由尤俊智過戶│  還原而查獲）。      │0925-MD〈原A5-1682〉│
│  │不知情之李源濱│  登記為顏南雄。      │                      │號自小客車之車籍資料│
│  │。            │(2)95.03.13由顏南雄過戶│                      │，即俗稱「借屍還魂之│
│  │              │  登記為李源濱。      │                      │AB車。              │
└─┴───────┴───────────┴───────────┴──────────┘